臺灣高等法院高雄分院刑事判決
111年度上易字第45號
上  訴  人  臺灣高雄地方檢察署檢察官
被      告  康淑霞


選任辯護人  洪幼珍律師
上列上訴人因被告詐欺案件，不服臺灣高雄地方法院109年度易
字第368號，中華民國110年12月16日第一審判決（起訴案號：臺
灣高雄地方檢察署107年度偵字第20490號、108年度偵字第9463
號、第9462號、第21214號），提起上訴，本院判決如下：
    主  文
上訴駁回。
    事實及理由
壹、程序事項：
    刑事訴訟法第348條規定已於民國110年6月16日修正公布，
    同年月18日生效施行。而本案於111年2月7日繫屬本院，並
    非刑事訴訟法施行法第7之13條所規定仍適用修正前規定之
    案件，故應適用修正後刑事訴訟法第348條之規定，先予說
    明。又修正後刑事訴訟法第348條第3項規定：「上訴得明示
    僅就判決之刑、沒收或保安處分一部為之」，而其立法理由
    指出：「為尊重當事人設定攻防之範圍，並減輕上訴審審理
    之負擔，容許上訴權人僅針對刑、沒收或保安處分一部提起
    上訴，其未表明上訴之認定犯罪事實部分，則不在第二審之
    審判範圍」。因此，如僅對宣告刑及定應執行刑部分提起上
    訴，其效力不及於原審所認定之犯罪事實，犯罪事實即不在
    上訴審審查範圍，而應以原審法院所認定之犯罪事實，審認
    原審之宣告刑及定應執行刑妥適與否的判斷基礎。本件檢察
    官於本院準備程序中，已陳明其上訴意旨就被告康淑霞部分
    為原審量刑過輕，對原審判決所認定被告康淑霞之犯罪事實
    、罪名事項，則均未表示不服（見本院卷第85頁），據前述
    說明，本院僅就原審判決對被告康淑霞所宣告之刑及定應執
    行刑是否妥適進行審理，至於原審判決其他部分，則非本院
    審查範圍，先予指明。
貳、本案據以審查量刑妥適與否之原審所認定之犯罪事實、所犯
     罪名、宣告刑及定應執行刑：   
一、犯罪事實：被告康淑霞（下稱被告）意圖為自己不法之所有
    ，基於詐欺取財之犯意，而為下列行為：㈠被告於民國103年
    間，先以奇摩拍賣網站帳號「w00000000」、露天拍賣網站
    帳號「w0-000」、「wZ000000000」先與張楚葳有小量商品
    的穩定交易關係，取得張楚葳信任後，於104年間某日，向
    張楚葳佯稱：其有從事「日本膠原蛋白」、「蜂王乳」等商
    品代購商品業務，並有「范先生」、「郭小姐」、「澎湖阿
    姨」等客戶可供銷售，如張楚葳先購買進貨後，再轉售予上
    開客戶，膠原蛋白每包可獲利新臺幣（下同）40元至50元、
    蜂王乳每袋可獲利100元至150元不等金額云云，致張楚葳陷
    於錯誤，陸續向被告進貨並委託其代為面交予上開客戶，並
    將貨款匯款至被告之女郭子綾（被告郭子綾被訴共同詐欺部
    分，本院另行審理）設於中華郵政股份有限公司高雄瑞豐郵
    局帳戶（帳號：0000000-0000000，下稱高雄瑞豐郵局帳戶
    ，106年間之匯款部分詳如附表一）內，期間被告為取信張
    楚葳並掩飾渠等並無進貨之事實，惟因長期臥病在床無法行
    動，遂委由郭子綾陸續匯款共計186萬7540元（詳如附表二
    ）予張楚葳。嗣張楚葳向被告催討尚積欠之貨款，被告均避
    不見面，張楚葳發覺有異，於107年3月28日以通訊軟體LINE
    與康淑霞對帳結算後，確認遭詐騙共386萬4965元（自104年
    起迄至107年3月28日止，未出貨貨款共573萬2505元，已收
    到貨款186萬7540元，被告詐得金額共計為386萬4965元）。
    ㈡被告自103年9月間某日起，在露天拍賣網站上先與劉靜有
    小量商品之穩定交易關係取得劉靜信任後，以「一人分飾兩
    角」方式，使用露天拍賣網站帳號「me000000」、「w0-000
    」、「wZ000000000」、奇摩拍賣網站帳號「w00000000」、
    「Z0000000000」，向劉靜佯稱：其有意購買大量「蜂王乳
    」、「芝麻EX200」、「Q10」等商品，並要求在高雄當面交
    貨云云，致劉靜陷於錯誤，陸續委託被告進貨並委託其代為
    面交，陸續匯款共711萬5180元（詳如附表三）至郭子綾（
    被告郭子綾被訴共同詐欺部分，本院另行審理）前揭高雄瑞
    豐郵局帳戶，並因劉靜人在北部無法面交，遂委託被告在高
    雄代為面交予實際上並不存在之賣家，期間被告為取信劉靜
    並掩飾其無進貨之事實，惟因長期臥病在床無法行動，遂委
    由郭子綾陸續匯款100萬元（佯稱係虛構買家已支付之訂金
    ，詳如附表四）、337萬9500元（佯稱係出貨給虛構買家之
    款項，詳如附表五）共計437萬9500元予劉靜。嗣劉靜向被
    告催討款項，被告避不見面，經計算後，劉靜給付貨款共71
    1萬5180元，扣除已匯回之437萬9500元，被告詐得金額共計
    273萬5680元。
二、所犯罪名：被告如犯罪事實一㈠、㈡所為，均係犯刑法第339
    條第1項之詐欺取財罪。被告如犯罪事實一㈠、㈡之各該犯罪
    事實中，告訴人張楚葳、劉靜雖各自多次匯款給被告，然係
    被告分別基於對同一被害人詐欺之同一犯意，接續多次分別
    對如犯罪事實一㈠、㈡所示之告訴人施以詐術，致告訴人張楚
    葳、劉靜基於同一理由而陷於錯誤，並分別多次交付財物予
    被告，屬接續犯，是就被告如犯罪事實一㈠、㈡所為，應僅各
    論以一詐欺取財罪。被告所犯如犯罪事實一㈠、㈡等2罪，犯
    意各別，行為互異，被害人不同，應予分論併罰。
三、原判決量刑審酌：被告不知以正當方式獲取財物，濫用告訴
    人張楚葳、劉靜信任之機會而詐取財物，詐得金額非低，所
    為實有不該。惟念及被告犯後雖坦承犯行，然迄今未具體填
    補告訴人張楚葳、劉靜分文損失，顯乏積極負責之態度，仍
    有可議。兼衡被告各次犯罪詐得之金額多寡、智識程度、家
    庭經濟狀況、素行及領有中度身心障礙證明（見原審審易卷
    第79頁）等刑法第57條所列一切情狀，就被告所犯如犯罪事
    實一㈠、㈡之罪，依序量處有期徒刑1年6月、1年2月。又考量
    刑法第51條數罪併罰定執行刑之立法方式，係採限制加重原
    則，非以累加方式定應執行刑，如以實質累加之方式定應執
    行刑，則處罰之刑度顯將超過其行為之不法內涵，而違反罪
    責原則，並考量因生命有限，刑罰對被告康淑霞造成之痛苦
    程度，係隨刑度增加而生加乘效果，而非以等比方式增加，
    是則以隨罪數增加遞減其刑罰之方式，當足以評價被告行為
    之不法性之法理（即多數犯罪責任遞減原則），審酌被告上
    開犯行之時間、手法、次數、對象及所生整體法益侵害情況
    ，爰就被告所犯各罪，合併定其應執行刑為有期徒2年，以
    資懲儆。
參、上訴意旨以：被告雖坦承犯行，惟被告詐騙告訴人之金額不
    少，於偵、審中又一味迴護共同被告郭子綾，且至今未與告
    訴人2人達成和解，毫無積極填補告訴人損失之作為，足認
    被告犯後態度不佳，並無悔悟之心，原審量刑實屬過輕，請
    能從重量刑等語。　　
肆、本院之判斷：　
　　孔子曰「父為子隱、子為父隱，直在其中矣」（論語子路第
    十三），被告於偵審中縱有迴護其女共同被告郭子綾之供詞
    ，然此乃母女親情、被告護女心切始然，當然不忍苛責，亦
    不能以此作為被告犯後態度不佳應加重量刑之理由；又被告
    因長年疾病纏身，長期臥病在床無法行動，家庭經濟狀況不
    佳，以挖東牆補西牆的方式從事詐欺犯行，致其犯後無法賠
    償告訴人損失與告訴人達成和解等情，原審於量刑時亦有審
    酌被告「迄今未具體填補告訴人張楚葳、劉靜分文損失，顯
    乏積極負責之態度，仍有可議」，並非漏未審酌。原審審酌
    被告前開一切情狀，量處被告所犯2罪之有期徒刑各1年6月
    、1年2月，原審量刑妥適，宣告刑並無過輕情形。又前開宣
    告刑合計有期徒刑2年8月，原審考量被告於偵查及審理中始
    終坦承犯行，暨衡酌被告以類似方式實施本案詐欺取財之次
    數及犯罪時間之密接程度，以及各該告訴人遭受損失之程度
    ，並酌以多數犯罪責任遞減原則等各該情狀，就被告所犯之
    2罪，合併定應執行刑有期徒2年，核無量刑過輕可言。綜上
    ，原審量刑及定應執行刑，已斟酌刑法第57條各款所列情狀
    ，而未逾越法定範圍，亦未濫用其職權，應屬適當。檢察官
    上開上訴意旨以原審量刑過輕，指摘原判決此部分量刑不當
    ，為無理由，應予駁回。
伍、被告經合法傳喚，無正當理由不到庭，爰不待其陳述逕行判
    決。
陸、共同被告郭子綾部分另行審結。　　
據上論結，應依刑事訴訟法第368條、第371條，判決如主文。　
本案經檢察官劉慕珊提起公訴，檢察官郭武義提起上訴，檢察官
黃彩秀到庭執行職務。
中　　華　　民　　國　　111 　年　　5 　　月　　3 　　日
                  刑事第六庭    審判長法  官  李政庭
                                      法  官  施柏宏
                                      法  官  王光照
以上正本證明與原本無異。
不得上訴。
中　　華　　民　　國　　111 　年　　5 　　月　　3 　　日
                                      書記官  周青玉
　　　　　　　　　　　　　　　　　　　
附錄本判決論罪科刑法條：
刑法第339 條（普通詐欺罪）
意圖為自己或第三人不法之所有，以詐術使人將本人或第三人之
物交付者，處5年以下有期徒刑、拘役或科或併科50萬元以下罰
金。
以前項方法得財產上不法之利益或使第三人得之者，亦同。
前二項之未遂犯罰之。
附表一：（告訴人張楚葳可提供單據部分）
編號 時間 金額 1 106年1月6日 33萬7800元 2 106年1月9日 10萬元 3 106年4月10日 55萬5540元 4 106年8月14日 27萬元 5 106年8月15日 13萬3275元 6 106年8月25日 8萬元 7 106年8月28日 6萬元 8 106年8月30日 15萬9750元  總計 169萬6365元 
附表二：
（被告康淑霞已給付告訴人張楚葳款項）
編號 時間 金額 1 106年11月10日 20萬元 2 106年11月24日 30萬元 3 106年12月4日 30萬元 4 106年12月11日 20萬元 5 106年12月30日 6萬元 6 107年1月2日 35萬元 7 107年1月5日 2萬2680元 8 107年1月15日 23萬元 9 107年1月16日 17萬元 10 107年2月25日 9660元 11 107年2月26日 2520元  總計 186萬7540元 
附表三：（告訴人劉靜已匯款項）
編號 時間 購買商品 金額 1 106年3月13日 膠原蛋白 100 盒、蜜得絲 120 瓶 41萬7000元 2 106年3月27日 魚油400瓶 111萬2000元 3 106年4月26日 蜂王乳1000瓶 153萬元 4 106年5月2日 芝麻EX200瓶 56萬4000元 5 106年5月11日 銀杏精80瓶 38萬9600元 6 106年5月15日 銀杏精70瓶 34萬900元 7 106年5月23日 蜂王乳1000瓶 152萬5000元 8 106年5月26日 Q10共250瓶 92萬5000元 9 106年5月31日 銀杏精64瓶 31萬1680元  總計  711萬5180元 
附表四：（被告康淑霞佯以虛構之買家支付訂金給告訴人劉靜部
分）
編號 時間 購買商品 金額 1 106 年4 月24日 wu-355 15萬元 2 106 年5 月26日 wu-355 60萬元 3 106 年3 月24日 wzkeita0525 10萬元 4 106 年4 月24日 wzkeita0525 15萬元  總共  100萬元 
附表五：（被告康淑霞匯給告訴人劉靜之款項）
編號 時間 購買商品 金額 1 106年7月21日 銀杏精150瓶 79萬5000元 2 106年8月7日 膠原蛋白100盒 17萬元 3 106年8月18日 蜜得絲120瓶 40萬元 4 106年8月28日 魚油120瓶 20萬元 5 106年9月16日 銀杏精65瓶 34萬4500元 6 106年10月17日 魚油20瓶 4萬4000元 7 106年10月23日 魚油42瓶 9萬2400元 8 106年11月7日 魚油26瓶 5萬7200元 9 106年11月10日 魚油143瓶 31萬4600元 10 106年11月12日 魚油17瓶 3萬7400元 11 106年11月13日 魚油28瓶 6萬1600元 12 106年11月13日 魚油24瓶 5萬2800元 13 106年11月23日 蜂王乳150瓶 24萬元 14 106年11月28日 蜂王乳250瓶 40萬元 15 106年12月19日 蜂王乳450瓶 7萬元 16 107年1月10日 不詳商品轉帳 100萬元  總計  337萬9500元